最高法院刑事判決　　　　　　一○○年度台上字第四二四一號
上　訴　人　楊麗美
上列上訴人因違反毒品危害防制條例等罪案件，不服台灣高等法
院台南分院中華民國一○○年六月一日第二審判決（一○○年度
上訴字第三四七號，起訴案號：台灣嘉義地方法院檢察署九十九
年度偵字第六五九四、七三一六、八一○○、八六八三號），提
起上訴，本院判決如下：
    主  文
上訴駁回。
    理  由
按刑事訴訟法第三百七十七條規定，上訴於第三審法院，非以判
決違背法令為理由，不得為之。是提起第三審上訴，應以原判決
違背法令為理由，係屬法定要件。如果上訴理由書狀並未依據卷
內訴訟資料，具體指摘原判決不適用何種法則或如何適用不當，
或所指摘原判決違法情事，顯與法律規定得為第三審上訴理由之
違法情形，不相適合時，均應認其上訴為違背法律上之程式，予
以駁回。上訴人楊麗美上訴意旨略稱：(一)上訴人分別以第一級毒
品海洛因每錢新台幣（下同）一萬六千元、一萬五千或一萬七千
元、第二級毒品甲基安非他命每錢四千元、三千五百元不等之價
格，分別向王俊雄、王啟耀購買海洛因、甲基安非他命，原判決
認定上訴分別以八千元之價格販賣重量二分之一錢之海洛因（原
判決附表編號13.15.）、以一萬六千元之價格販賣重量一錢之海洛
因（原判決附表編號14.）、以二千元之價格販賣重量一錢之甲基
安非他命及以四千元之價格販賣重量二錢之甲基安非他命（原判
決附表編號16.17.），上訴人並無賺取差價，原審未就上訴人與買
方間之資力、關係之深淺、需求之數量、貨源之充裕與否、販賣
者對於資金之需求如何即殷切與否以及政府查緝之態度為調查，
即認定上訴人有營利意圖，原判決自有應於審判期日調查之證據
而未予調查之違法。(二)上訴人在第二審已指摘第一審僅就上訴人
販賣第一級毒品罪部分依刑法第五十九條之規定減輕其刑，其他
部分，則認無同條之適用，有適用法則不當之違法，原判決未為
任何說明，自有理由不備之違誤，且量刑亦屬過重等語。惟查，
本件原審經審理結果，認上訴人犯行明確，因而維持第一審關於
分別論處上訴人販賣第二級毒品、轉讓禁藥、轉讓第一級毒品各
罪刑（均累犯；販賣第二級毒品部分，均處有期徒刑七年四月〔
十二罪〕；轉讓禁藥部分〔二罪〕，各處有期徒刑一年、八月；
轉讓第一級毒品部分〔二罪〕，各處有期徒刑一年二月、一年四
月），及適用刑法第五十九條之規定，論處上訴人販賣第一級毒
品罪刑（均累犯；各處有期徒刑十五年四月〔七罪〕、有期徒刑
十五年六月〔二罪〕，暨為相關從刑之諭知（上揭數罪有期徒刑
部分，定應執行刑有期徒刑十八年八月）部分之判決，駁回其在
第二審之上訴，已詳其調查、取捨證據之結果及憑以認定犯罪
事實之心證理由。從形式上觀察，原判決並無足以影響判決結果
之違法情形存在。且查：(一)證據之取捨、證明力之判斷及事實之
認定，俱屬事實審法院裁量判斷之職權，此項職權之行使，倘不
違背客觀存在之經驗法則或論理法則，即無違法可指，自無許當
事人任憑己意，指摘為違法，而資為適法之第三審上訴理由。再
販賣毒品罪，祇須以行為人基於營利之意思而販入或賣出即足，
倘於有償讓與他人之初，係基於營利之意思，並已著手實施（如
兜售等），縱因故無法高於購入原價出售，最後不得不以原價或
低於原價讓與他人時，仍屬販賣行為，故重在行為伊始有無憑以
獲利之意圖，非以實際獲利為必要。又刑事訴訟法第三百七十九
條第十款所稱應於審判期日調查之證據，乃指與待證事實有重要
關係，客觀上認為有調查之必要性及可能性，為認定事實、適用
法律之基礎者而言，若事實已臻明確，自毋庸為其他無益之查證
，並無未盡證據調查職責之違法情形存在可言。本件原判決依憑
證人楊家成、呂文馨、陳水霖、侯博云、陳啟德分別於警詢、偵
查時之證言，及上訴人於第一審、原審所為不利於己之供述，暨
上訴人與楊家成、侯博云、呂文馨、陳水霖、陳啟德之間通話錄
音譯文、通聯紀錄、上訴人之台灣高等法院被告前案紀錄表等證
據，資以認定上訴人有原判決所記載之犯罪事實，並以公訴意旨
另以：(一)上訴人於九十九年一月十一日晚間十時十一分許，以門
號0000000000號行動電話與楊家成所持有之門號00
00000000號行動電話聯繫，上訴人指示楊家成偕同綽號
「阿豐仔」之男子，在嘉義交流道旁向王啟耀購買五錢海洛因，
上訴人因此而賺取差價，綽號「阿豐仔」並支付楊家成一千元之
報酬。(二)九十八年十二月十五日下午六時五十八分許，楊家成以
門號0000000000號行動電話與陳水霖所持用之門號0
000000000號行動電話聯繫，告知陳水霖欲向其收取其
向上訴人購買甲基安非他命之款項，楊家成於收得陳水霖交付之
款項約一、二萬元後，隨即交付予上訴人。因認上訴人另涉犯毒
品危害防制條例第四條第一項、第二項之販賣第一級、第二級毒
品等罪嫌。惟經審理結果，認此部分不能證明上訴人犯罪，因依
公訴意旨認與有罪部分具有一罪之關係，爰不另為無罪之諭知。
原判決所為論斷及說明，核與論理法則、經驗法則，俱屬無違，
亦無當然違背法令情形之存在。再查，原判決就其附表所示第一
級、第二級毒品交易過程如何具有營利意圖一節，以毒品之販賣
價格為何，本非判斷有無營利意圖之唯一標準，而上訴人於第一
審已自承如何憑藉販賣海洛因、甲基安非他命以獲利，佐之上訴
人與購買毒品者並無任何情誼之事實，詳予敘明上訴人如何具有
營利之意圖等旨綦詳（原判決理由一(二)2.），原判決既認上訴人
此部分營利意圖已經證明，未為無謂之調查，自無證據調查未盡
之違法。上訴意旨(一)置原判決所為之明白論斷於不顧，對原審取
捨證據與判斷證據證明力之職權行使，重為事實上之爭執，自非
適法之第三審上訴理由。(二)刑法第五十九條酌減其刑，必於犯罪
之情狀，在客觀上確有可憫恕，認為宣告法定最低度之刑猶嫌過
重者，始有其適用，與量刑之輕重，均屬事實審法院得依職權自
由裁量之事項，法院於科刑時，倘已依法審酌一切情狀，且未逾
越法律所規定之範圍，或濫用其權限，即不得任意指摘未酌減其
刑為違法，而據為上訴第三審之理由。原判決於量刑時，已依刑
法第五十七條之規定，以上訴人之責任為基礎，並審酌該條各款
所列事項，認上訴人所犯販賣第一級毒品罪，其犯罪之情狀顯可
憫恕，科以最低度刑仍嫌過重，此部分適用刑法第五十九條之規
定減輕其刑，其餘販賣第二級毒品、轉讓第一級毒品、轉讓禁藥
等犯罪，則未適用同條規定予以減輕其刑，原判決所為刑之量定
，既未逾越法定刑度，又未濫用自由裁量之權限，就上訴人販賣
第二級毒品、轉讓第一級毒品及轉讓禁藥部分，雖未說明不適用
刑法第五十九條予以酌減其刑之理由，但此於判決本旨顯無影響
。上訴意旨(二)徒憑己意，指摘原判決未全盤適用同法第五十九條
減輕其刑，有不適用法則及理由不備之違法，且量刑亦屬過重云
云，均非合法之第三審上訴理由。綜上說明，應認其上訴違背法
律上之程式，予以駁回。
據上論結，應依刑事訴訟法第三百九十五條前段，判決如主文。
中    華    民    國  一○○  年    八    月    四    日
                      最高法院刑事第九庭
                          審判長法官  黃  一  鑫  
                                法官  張  春  福  
                                法官  林  勤  純  
                                法官  宋  明  中  
                                法官  沈  揚  仁  
本件正本證明與原本無異
                                      書  記  官  
中    華    民    國  一○○  年    八    月   十二   日
                                                      K